臺灣高等法院高雄分院刑事判決　　　　 96年度上易字第116號
上　訴　人　臺灣高雄地方法院檢察署檢察官
被　　　告　甲○○
上列上訴人因被告竊盜案件，不服臺灣高雄地方法院95年度易字
第1211號中華民國95年11月29日第一審判決（起訴案號：臺灣高
雄地方法院檢察署95年度偵字第10567 號），提起上訴，本院判
決如下：
     主  文
上訴駁回。
     理  由
一、公訴意旨略以：被告甲○○與王志成（同案被告，已判刑確
    定）基於意圖為自己不法所有之犯意聯絡，於95年4 月8 日
    18時40分許，由甲○○騎乘車號NC7-831 號重型機車搭載不
    知情之王榮煌（業經檢察官為不起訴處分），王志成則騎乘
    另輛車號不詳之機車，至高雄縣大樹鄉○○村○○路110 號
    處，由王志成翻牆進入該處工廠內，竊取乙○○所有之東榮
    牌抽水馬達1 具、鋁製百葉窗2 片、鋁門窗材料9 支、鋁料
    成品1 袋等物，再由王志成、甲○○共同搬運至王志成所騎
    機車之腳踏板上，旋於同日19時許為警於工廠外查獲。因認
    被告甲○○涉犯刑法第321 條第1 項第2 款踰越牆垣竊盜罪
    嫌。
二、按犯罪事實應依證據認定之，無證據不得認定犯罪事實；不
    能證明被告犯罪者，應諭知無罪之判決，刑事訴訟法第154
    條第2 項、第301 條第1 項前段分別定有明文。而事實之認
    定，應憑證據，如未能發現相當證據，或證據不足以證明，
    自不能以推測或擬制之方法，以為裁判基礎，最高法院40年
    台上字第86號判例意旨足資參照。又依刑事訴訟法第161 條
    第1 項之規定：檢察官就被告犯罪事實，應負舉證責任，並
    指出證明之方法。因此，檢察官對於起訴之犯罪事實，應負
    提出證據及說服之實質舉證責任。倘其所提出之證據，不足
    為被告有罪之積極證明，或其指出證明之方法，無從說服法
    院以形成被告有罪之心證，基於無罪推定之原則，自應為被
    告無罪判決之諭知，亦有最高法院92年台上字第128 號判例
    要旨足參。且刑事訴訟上證明之資料，無論其為直接證據或
    間接證據，均須達於通常一般人均不致於有所懷疑，而得確
    信其為真實之程度，始得據為有罪之認定，若其關於被告是
    否犯罪之證明未能達此程度，而有合理性懷疑之存在，致使
    無從形成有罪之確信，根據「罪證有疑，利於被告」之證據
    法則，即不得遽為不利被告之認定，此觀諸最高法院76年台
    上字第4986號判例意旨亦甚明顯。
三、本件公訴人認被告甲○○涉犯踰越牆垣竊盜罪，無非係以：
    被害人乙○○之指訴、證人即本案查獲警員李秋煌、證
    人王榮煌均證述被告甲○○為警查獲在現場搬運竊得之物品
    等節，資為論據。
四、訊據被告甲○○固坦承於上開時、地為警查獲之事實，惟堅
    詞否認有何竊盜之犯行，辯稱：伊是騎機車載王榮煌路過該
    處，剛好遇到王志成，王志成叫伊幫忙搬東西，伊就下車看
    要搬什麼東西，這時警察就來了等語。經查：
  (一)被告甲○○辯稱並未與同案被告王志成約好共犯本件竊盜案
    ，當時是騎車載友人王榮煌去仁美地區買肝藥，回家路上剛
    好遇到王志成，應王志成要求停車幫他搬放在路邊的東西等
    語，核與證人即同案被告王志成於原審審理時證述：甲○○
    沒有參與本件竊盜犯行，亦無共同謀議，本件是伊1 個人偷
    的，本來打算騎機車分次搬走贓物，後來碰巧遇到甲○○，
    就叫甲○○停車來幫忙搬東西，沒有告訴甲○○那些東西是
    贓物等語（見原審95年11月15日審判筆錄）、證人王榮煌於
    警、偵訊時證稱：當天伊拜託甲○○載伊至仁美地區買藥，
    返家途中經過案發現場時，碰到王志成，王志成叫甲○○，
    甲○○就下車幫忙王志成搬東西，因為伊前一陣子更換人工
    髖骨，行動不方便，就坐在甲○○的機車上，只有甲○○過
    去幫忙搬等語（見警卷第9-11頁、偵卷第34頁）相符，參以
    若被告甲○○事前已與被告王志成約好共同竊取、搬運上開
    工廠內之物品，豈會甘冒逃逸不便、犯行更易被查獲之風險
    ，搭載行動不便，無法協助竊盜、搬運贓物之案外人王榮煌
    一同前往？故被告甲○○所辯係路過案發地點，剛好遇到王
    志成，始應王志成之要求下車幫忙搬東西，並未與王志成約
    好在該處竊盜、見面，亦無與王志成共同竊盜之行為等語，
    尚堪採信。
  (二)公訴人固主張被告甲○○明知上開抽水馬達等物品為贓物，
    仍一同搬運，顯有共同竊盜之行為云云，證人李秋煌亦於原
    審審理時到庭證稱曾在上開時、地查獲被告甲○○、王志成
    在路邊搬運前開抽水馬達等贓物等語，惟被告甲○○騎車搭
    載王榮煌行經案發地點時，前開抽水馬達等贓物已被搬出工
    廠，放置於工廠圍牆外（即路邊），此據同案被告王志成於
    原審審理時供述明確（見原審95年11月15日審判筆錄），亦
    與被告甲○○、證人王榮煌、李秋煌所述情形一致，此時被
    告王志成竊盜犯行顯已完成，被告甲○○縱有幫忙將前開抽
    水馬達等物搬到被告王志成所騎機車腳踏板上之行為，亦已
    無從與被告王志成形成共同竊盜之犯意聯絡。又由被害人乙
    ○○指訴之內容，僅能認定其所有之抽水馬達等物遭竊，旋
    為警查獲之事實，尚難憑以認定係被告甲○○所竊取，是被
    害人之指訴，無從採為被告甲○○不利之認定，併此敘明。
五、綜上所述，被告所辯上情，應堪採信。此外，復查無其他確
    切之證據足證被告有公訴人所指之犯行，應認不能證明被告
    犯罪，則原審所為被告無罪之諭知，並無不當。公訴人上訴
    意旨，仍執前詞，指摘原審此部分判決不當，經核難認有理
    由，應予駁回。
據上論斷，應依刑事訴訟法第368條，判決如主文。
本案經檢察官陳宗吟到庭執行職務。
中　　華　　民　　國　　96　　年　　4 　　月　　26　　日
                  刑事第三庭    審判長法  官  周賢銳
                                      法  官  黃仁松
                                      法  官  謝宏宗
以上正本證明與原本無異。
本判決不得上訴。
中　　華　　民　　國　　96　　年　　4 　　月　　27　　日
　　　　　　　　　　　　　　　　　　　書記官  熊惠津
                                                      Q
